【裁判字號】    98,訴,3357
【裁判日期】    981215
【裁判案由】    毒品危害防制條例
【裁判全文】
臺灣臺中地方法院刑事判決              98年度訴字第3357號
公  訴  人  臺灣臺中地方法院檢察署檢察官
被      告  乙○○
指定辯護人  本院公設辯護人丁○○
上列被告因違反毒品危害防制條例案件，經檢察官提起公訴（98
年度偵字第12126號），本院判決如下：
    主  文
乙○○販賣第二級毒品，累犯，處有期徒刑陸年肆月。未扣案之
門號為0000000000號行動電話壹支（含ＳＩＭ卡壹張
）沒收之，如全部或一部不能沒收時，追徵其價額或以其財產抵
償之；販賣第二級毒品所得新臺幣壹仟元沒收之，如全部或一部
不能沒收時，以其財產抵償之。
    事  實
一、乙○○前因違反肅清煙毒條例等案件，經本院判處有期徒刑
    三年四月確定，又因違反肅清煙毒條例及竊盜案件，經本院
    分別判處有期徒刑三年十月及有期徒刑九月，經裁定應執行
    有期徒刑四年五月確定，上開案件接續執行，嗣經撤銷假釋
    ，執行殘刑有期徒刑三年五月十七日，甫於民國九十五年十
    二月三十一日縮刑期滿執行完畢。詎猶不知悔改，復明知甲
    基安非他命，係屬毒品危害防制條例第二條第二項第二款所
    規定之第二級毒品，不得非法持有、販賣，竟基於販賣甲基
    安非他命以營利之犯意，於九十六年五月十八日上午八時五
    十七分許，由丙○○以其持用之行動電話門號000000
    0000號撥打乙○○持用之行動電話門號0000000
    000號，聯繫購買第二級毒品甲基安非他命之事宜，二人
    旋於三十分鐘後在臺中市建國市場門口前交易，乙○○以新
    臺幣（下同）一千元之代價，售予第二級毒品甲基安非他命
    一包予丙○○，丙○○則向乙○○表示暫且積欠上開款項，
    並獲乙○○同意；復於同日十六時三十三分許，丙○○另以
    前開電話聯絡乙○○欲購買二千元之第二級毒品甲基安非他
    命，嗣於同日十七時許，在臺中市建國市場門口前交易（此
    部分之犯罪事實，業經臺灣高等法院臺中分院判決確定），
    丙○○一併交付前開積欠之一千元價金予乙○○收受，嗣經
    警方執行通訊監察及搜索後，始查悉上情。
二、案經臺灣臺中地方法院檢察署檢察官自動檢舉偵查起訴。
    理  由
壹、證據能力方面：
一、按被告以外之人於審判外向法官所為之陳述，得為證據，刑
    事訴訟法第一百五十九條之一第一項定有明文。其立法意旨
    在於法官面前所為之陳述，因其陳述係在法官面前為之，故
    不問係其他刑事案件之準備程序、審判期日或民事事件或其
    他訴訟程序之陳述，均係在任意陳述之信用性已受確定保障
    之情況下所為，因此該等陳述應得作為證據，最高法院九十
    四年度臺上字第四三九七號判決意旨可參。證人丙○○於本
    院九十七年度訴字第二四七九號、臺灣高等法院臺中分院九
    十七年度上訴字第二四九二號案件審理中向法官所為之證述
    ，在其任意陳述之信用性無疑之情況下，該證言依法自具有
    證據能力，合先敘明。
二、次按被告以外之人於審判外之言詞或書面陳述，除法律有規
    定者外，不得作為證據，刑事訴訟法第一百五十九條第一項
    定有明文，此即學理上所稱「傳聞證據排除法則」。被告以
    外之人於偵查中向檢察官所為之陳述，除顯有不可信之情況
    者外，得為證據；被告以外之人於審判外之陳述，雖不符同
    法第一百五十九條之一至第一百五十九條之四之規定，而經
    當事人於審判程式同意作為證據，法院審酌該言詞陳述或書
    面陳述作成時之情況，認為適當者，亦得為證據。當事人、
    代理人或辯護人於法院調查證據時，知有第一百五十九條第
    一項不得為證據之情形，而未於言詞辯論終結前聲明異議者
    ，視為有前項之同意，亦為同法第一百五十九之一第二項及
    第一百五十九條之五所分別明定。而鑒於採用傳聞證據排除
    法則之重要理由之一，係因傳聞證據未經當事人之反詰問予
    以覈實，若當事人願放棄對原供述人之反對詰問時，原則上
    即可承認該傳聞證據之證據能力，而揆諸我國刑事訴訟法第
    一百五十九條之五之立法理由，除參照前述傳聞證據排除法
    則之基本法理外，亦參考日本刑事訴訟法第三百二十六條之
    立法例，查日本刑事審判實務之運作，有關檢察官及被告均
    同意作為證據之傳聞書面材料或陳述，可直接援引該國刑事
    訴訟法第三百二十六條作為傳聞例外之法律依據，僅在檢察
    官與被告不同意之情況下，乃需根據其他傳聞例外規定俾以
    斟酌該等書面材料或陳述是否具有證據能力，在當事人間無
    爭執之案件中，傳聞證據基本上均可依據前引規定提出於法
    院使用。據此，我國刑事訴訟法第一百五十九條之五之適用
    應可作同上之解釋，本件檢察官所提出之供述證據及書面證
    據內容，固為被告以外之人在審判外之陳述，屬傳聞證據，
    惟被告乙○○及其指定辯護人就前開審判外之陳述，迄於言
    詞辯論終結前，對於該等證詞之證據能力均未為異議之聲明
    ，而本院審酌該等證據內容作成時之情況，核無違法取證及
    證明力明顯過低而顯有不可信之瑕疵及情況，亦認為以之作
    為證據為適當，故依上開規定及說明，自得作為證據。
三、再按偵查犯罪機關依法定程序監聽之錄音，係以監聽之錄音
    帶為其調查犯罪所得之證據，司法警察依據監聽錄音結果予
    以翻譯而製作之通訊監察譯文，乃該監聽錄音帶內容之顯示
    ，此為學理上所稱之「派生證據」，屬於文書證據之一種。
    於被告或訴訟關係人對其譯文之真實性發生爭執或有所懷疑
    時，法院固應依刑事訴訟法第一百六十五條之一第二項之規
    定，勘驗該監聽錄音帶以踐行調查證據之程序，俾確認該錄
    音聲音是否為通訊者本人及其內容與通訊監察譯文之記載是
    否相符，或傳喚該通訊者為證據調查。倘被告或訴訟關係人
    對該通訊監察譯文之真實性並不爭執，即無勘驗辨認其錄音
    聲音之調查必要性，法院於審判期日如已踐行提示通訊監察
    譯文供當事人辨認或告以要旨，使其表示意見等程序並為辯
    論者，其所為之訴訟程序即無不合，最高法院九十八年度臺
    上字第二○一六號判決意旨可資參照。本案據為認定事實之
    通訊監察譯文，經審理時踐行逐一提示並告以要旨之程序，
    公訴人、被告及其指定辯護人均無意見，本院亦未發現有以
    非法方式取得或製作通訊監察譯文之事證，參照上開說明，
    本案之通訊監察譯文自有證據能力。
貳、實體部分：
一、訊據被告乙○○固坦承持於前揭時間曾與證人丙○○以上開
    行動電話聯絡，且雙方通話內容確實如九十六年度他字第三
    六三一號偵查卷第九十八頁乙○○與丙○○通話譯文所載，
    惟矢口否認有何販賣第二級毒品甲基安非他命之犯行，辯稱
    ：因擔任計程車司機，而時常前往證人所承租位於臺中市○
    ○路五樓之套房，為證人拿東西至永豐旅社，該次是為證人
    拿取毒品，伊並沒有販賣毒品云云，惟查：
  (一)前揭犯罪事實，業據證人丙○○於本院九十七年度訴字第二
    四七九號案件審理中到庭結證證稱：「（問：這通內容是否
    你與乙○○的對話？）是的，裡面說到拿一個來是叫乙○○
    拿一千元的安非他命過來，我要跟他買，這次他有拿過來，
    我當時沒有錢，這次乙○○有把安非他命給我，但沒有跟我
    拿錢。（問：依你所述，這次乙○○讓你欠一千元？）是的
    ，他先把安非他命給我，我向他說過幾天有錢再給他，乙○
    ○沒有說不同意就走了。（問：這次有無買成功？）有，乙
    ○○有拿二千元安非他命給我，我是拿三千元給乙○○，因
    為早上欠他一千元，連同這次的二千元，共三千元，買的地
    點是在建國市場那邊，一手交錢，一手交貨。」等語在卷（
    見本院九十七年度訴字第二四七九號卷宗第九三頁反面、第
    九四頁），核與臺灣臺中地方法院檢察署九十六年度他字第
    三六三一號偵查卷宗所附通訊監察譯文於九十六年五月十八
    日上午八時五十七分，被告與證人之通訊監察譯文內容：「
    B：ㄏ。A：爬起來了嗎？B：有啦！爬起來了。A：起來了，
    等一下到我這邊來拿『一個』來。B：好啊！A：ㄏ我在這裡
    等你，順便跟你說一些話。B：好。A：旅社這裡。」之情節
    相符，有卷附前述通訊監察譯文在卷足憑（見九十六年度他
    字第三六三一號偵查卷宗第九八頁），參以被告所述其經常
    駕駛計程車載證人至各地辦事，並時而前往證人住處拿取毒
    品等情，益徵證人與被告具有信賴關係且交情匪淺，證人當
    無設詞誣陷被告之理。另證人雖未於警詢及偵訊中指證被告
    之前揭犯行，惟以常人記憶隨時間模糊，經適當之線索提示
    能協助回憶之常情以觀，證人經九十七年度訴字第二四七九
    號審判中當庭播放通訊監察錄音之通話內容後，方憶及該次
    購買毒品之細節並詳為交代，難謂證詞反覆，其證詞堪以採
    信，被告有於前揭時地販賣第二級毒品甲基安非他命予證人
    之犯行至為灼然，尚不因證人事後記憶淡忘或未及細想，即
    得推翻前揭不利被告之認定。
  (二)按告訴人、證人之陳述有部分前後不符，或相互間有所歧異
    時，究竟何者為可採，法院仍得本其自由心證予以斟酌，非
    謂一有不符或矛盾，即應認其全部均為不可採信；尤其關於
    行為動機、手段及結果等之細節方面，告訴人之指陳，難免
    故予誇大，證人之證言，有時亦有予渲染之可能；然其基本
    事實之陳述，若果與真實性無礙時，則仍非不得予以採信。
    （最高法院七十四年臺上字第一五九九號判例意旨參照）。
    查，證人丙○○雖於臺灣高等法院臺中分院九十七年度上訴
    字第二四九二號九十七年十一月十二日審理時翻異前詞，改
    稱：乙○○介紹一個叫「阿慶」之人來永豐旅社，拿毒品來
    賣伊，毒品是「阿慶」賣給伊的云云（見臺灣高等法院臺中
    分院卷第一一三頁）。惟證人丙○○於警詢時經提示電話通
    聯譯文後，即直指係向被告乙○○購買甲基安非他命之通話
    無誤，於偵查時更具結證稱：伊經過朋友介紹才知道乙○○
    有在賣毒品，伊直接拿錢跟乙○○買，都是現金交易，不是
    合買的，伊不知道乙○○跟誰買毒品等語，其於本院九十七
    年度訴字第二四七九號審理時復具結證稱：伊不認識叫「阿
    慶」的人（見本院九十七年度訴字第二四七九號卷第九五頁
    ），於臺灣高等法院臺中分院審理時亦具結證稱：伊需要毒
    品時，會直接聯絡乙○○，毒品的數量、價額都在電話中跟
    乙○○講定，伊不介意乙○○取得毒品的上手是誰而決定購
    不購買等語（見臺灣高等法院臺中分院卷第一一四頁反面）
    ，堪認證人丙○○改稱：毒品是「阿慶」賣給伊的云云，顯
    係事後附和及迴護被告乙○○之詞，委不足採。足認證人丙
    ○○臺灣高等法院臺中分院審理時改證述未向被告購買甲基
    安非他命云云，顯不實在，要難為被告有利之認定。
  (三)另被告乙○○與證人丙○○於九十六年五月十八日十六時三
    十三分之通話中，雖未提及同日購買甲基安非他命所欠之一
    千元，觀諸被告所涉者為販賣第二級毒品罪，係最輕本刑為
    七年以上有期徒刑之罪，該等犯罪類型之犯罪過程多係透過
    電話聯絡並以代號、暗語等隱晦方式暗中進行，以躲避查緝
    ，是被告就後次通話中未提及前次毒品買賣欠款之事，為前
    次通話非關毒品買賣之辯解，實無足採。
  (四)再按販賣毒品之所謂販賣行為，係行為人基於營利之目的，
    而販入或賣出毒品而言。販賣毒品者，其主觀上須有營利之
    意圖，且客觀上有販賣之行為，即足構成，至於實際上是否
    已經獲利，則非所問。即於有償讓與他人之初，係基於營利
    之意思，並著手實施，而因故無法高於購入之原價出售，最
    後不得不以原價或低於原價讓與他人時，仍屬販賣行為。必
    也始終無營利之意思，縱以原價或低於原價有償讓與他人，
    方難謂為販賣行為，而僅得以轉讓罪論處（最高法院九十三
    年度臺上字第一六五號判決意旨參照）。而甲基安非他命並
    無公定價格，係可任意分裝增減份量，且每次買賣之價格、
    數量，亦隨時依雙方之關係深淺、資力、需求量、對行情之
    認知、來源是否充裕、查緝是否嚴緊、購買者被查獲時供述
    購買對像之可能風險之評估等因素，而異其標準，機動調整
    ，非可一概論之。從而販賣之利得，除非經行為人詳細供出
    各次所販賣之毒品之進價及售價，且數量俱臻明確外，實難
    察得其交易實情，然販賣者從價差或量差中牟利，方式雖異
    ，惟其販賣行為在意圖營利則屬同一。從而，舉凡有償交易
    ，除足以反證其確係另基於某種非圖利本意之關係外，通常
    尚難因無法查悉其精確之販入價格，作為是否高價賣出之比
    較，諉以無營利之意思而阻卻販賣犯行之追訴。復衡以近年
    來毒品之濫用，危害國民健康與社會安定日益嚴重，治安機
    關對於販賣或施用毒品之犯罪行為，無不嚴加查緝，各傳播
    媒體對於政府大力掃毒之決心亦再三報導，已使毒品不易取
    得且物稀價昂。苟被告乙○○於有償交付甲基安非他命予丙
    ○○之交易過程中無利可圖，縱屬至愚，亦無甘冒被取締、
    移送法辦、判處重刑之危險，而平白從事上開甲基安非他命
    交易之理。是其有從中賺取買賣價差牟利之意圖及事實，應
    屬合理認定。查被告乙○○與證人丙○○間之於本案犯罪事
    實中之實際交易次數為一次，詳如前述，且被告亦自承其個
    人施用之毒品需向他人購買，則以被告與證人丙○○間，尚
    非至親、好友或錢財共通關係，若無藉此牟利之情，自無費
    心自甘承受重典，涉險販賣第二級毒品之必要。綜上所陳，
    被告乙○○確有於前揭時地販賣第二級毒品甲基安非他命予
    證人丙○○之犯行，本案事證已臻明確，被告犯行洵堪認定
    ，應依法論科。
二、又依最高法院九十五年五月二十三日刑事庭第八次會議決議
    ，關於法律變更之比較適用原則，於比較時應就罪刑有關之
    共犯、未遂犯、想像競合犯、牽連犯、連續犯、結合犯，以
    及累犯加重、自首減輕暨其他法定加減原因（如身份加減）
    與加減比例等一切情形，本於統一性及整體性原則，綜其全
    部罪刑之結果而為比較。被告乙○○行為後，毒品危害防制
    條例第四條第二項業已修正，經總統於九十八年五月二十日
    公佈，依中央法規標準法第十三條規定，自公佈日起算至第
    三日起發生效力，故應於九十八年五月二十二日生效施行（
    按法規之制定與法規之修正，如有特定生效日之必要者，依
    中央法規標準法第十四條或第二十條第二項準用第十四條之
    規定，應分別特定其施行日期。法規制定或前次修正基於特
    殊因素所特定之施行日期，並不適用於日後修正或再次修正
    之條文。又法律之制定或修正，若未明定施行日期者，中央
    法規標準法雖未規定應自何時生效，然法律既經制定或修正
    並經總統公佈，自應依一般原則，自公佈日起算至第三日發
    生效力。至於九十二年七月九日修正公佈之毒品危害防制條
    例第三十六條規定：「本條例自公佈後六個月施行。」其立
    法理由係謂：「(一)依修正草案第二條第三項規定，法務部需
    會同衛生署成立審議委員會每三個月定期檢討調整毒品之分
    級及品項，而本次新增第四級毒品，有需要在新法施行前先
    經該審議會檢討後再調整公佈，爰預留六個月緩衝期，以利
    處理。(二)依本條例新修正之規定，有必要再訂定相關子法及
    修正相關法規，以配合本條例之施行，故亦有需要預留適當
    緩衝期，以利訂頒相關子法及相關法規之配合修正。」故該
    條規定，顯係因應該次修正之需，始預留適當之緩衝期。與
    本次之修正並未定有施行日期之特別規定，且亦未明示係基
    於何特殊因素而修正，自並不能適用九十二年七月九日修正
    公佈之毒品危害防制條例第三十六條自公佈後六個月施行之
    規定。），是被告乙○○犯後法律已有變更。而修正前毒品
    危害防制條例第四條第二項規定為：「製造、運輸、販賣第
    二級毒品者，處無期徒刑或七年以上有期徒刑，得併科新臺
    幣七百萬元以下罰金。」，與修正後之毒品危害防制條例第
    四條第二項規定為：「製造、運輸、販賣第二級毒品者，處
    無期徒刑或七年以上有期徒刑，得併科新臺幣一千萬元以下
    罰金。」，比修正前規定對被告有利，應適用修正前之毒品
    危害防制條例之規定，此先敘明。
三、再按甲基安非他命係屬毒品危害防制條例第二條第二項第二
    款所定之第二級毒品，非經許可不得販賣，被告乙○○竟仍
    基於販賣第二級毒品甲基安非他命以營利之犯意，販賣第二
    級毒品甲基安非他命，從中賺取差價以牟利之行為，核其所
    為，係犯修正前毒品危害防制條例第四條第二項之販賣第二
    級毒品罪。又被告乙○○基於販賣之目的，而持有第二級毒
    品甲基安非他命之低度行為，為販賣第二級毒品之高度行為
    所吸收，不另論罪。又被告乙○○前因違反肅清煙毒條例等
    案件，經本院判處有期徒刑三年四月確定，又因違反肅清煙
    毒條例及竊盜案件，經本院分別判處有期徒刑三年十月及有
    期徒刑九月，經裁定應執行有期徒刑四年五月確定，上開案
    件接續執行，嗣經撤銷假釋，執行殘刑有期徒刑三年五月十
    七日，甫於九十五年十二月三十一日縮刑期滿執行完畢，此
    有臺灣高等法院被告前案紀錄表及臺灣臺中地方法院檢察署
    刑案資料查註紀錄表在卷可考，其於前案執行完畢五年內，
    故意再犯本件有期徒刑以上之罪，應依刑法第四十七條第一
    項規定論以累犯，並加重其刑（惟販賣第二級毒品罪之法定
    刑無期徒刑部分依法不得加重）。再販賣第二級毒品罪之最
    輕本刑為七年以上有期徒刑，同為販賣第二級毒品之人，其
    原因動機不一，犯罪情節未必盡同，或有大盤毒梟者，亦有
    中、小盤之分，其販賣行為對國民健康所造成之危害程度自
    屬有異，法律科處此類犯罪，所設之法定最輕本刑卻同為「
    七年以上有期徒刑」，不可謂不重。於此情形，倘依其情狀
    處以較輕之徒刑，即足以懲儆，並可達防衛社會之目的者，
    自非不可依客觀之犯行與主觀之惡性二者加以考量其情狀有
    無可憫恕之處，而適用刑法第五十九條之規定酌量減輕其刑
    ，期使個案裁判之量刑，能斟酌至當，符合比例原則。本案
    被告販賣第二級毒品甲基安非他命之犯行，無視於國家對於
    杜絕毒品危害之禁令，其行為固屬不當，應予非難，然其販
    賣次數不多，金額亦低，犯罪情節尚非至惡，相對於長期大
    量販賣毒品之大毒梟而言，其對社會治安及國民健康之危害
    顯然較小，是從其犯罪情節以觀，倘遽處以販賣第二級毒品
    之最低刑度，尚屬情輕法重，且難謂符合罪刑相當性及比例
    原則，是其犯罪情狀相較於法定重刑，在客觀上均足以引起
    一般人之同情，情節尚堪憫恕，爰依刑法第五十九條之規定
    酌量減輕其刑，並先加後減。
四、爰審酌被告乙○○無視於我國政府禁絕毒害之堅定立場，僅
    圖一己私人經濟利益，任將甲基安非他命販售予他人，致使
    買受之吸毒者更加產生依賴性及成癮性，戕害國民健康與社
    會治安程度至鉅；明知毒品具有成癮性、濫用性，對社會深
    具危害，被告尚值壯年，不思正當工作營生，竟為謀個人私
    利，販賣第二級毒品甲基安非他命，危害國民身體健康及社
    會治安，並造成毒品之泛濫，販賣毒品對社會之危害甚鉅，
    而購買毒品者，甚多因施用毒品之結果，無工作能力，且一
    般均無正當工作收入，若非尋求親友經濟奧援，常會藉竊盜
    、搶奪等行為或再將購入之毒品重新賣出牟利，以資作購買
    毒品費用，是被告惡性不可謂不重，所生危害不小，惡性頗
    值非議，被告犯罪之動機、目的、手段、智識程度、所生危
    害，及犯罪後仍未能坦認悔悟等一切情狀，量處如主文所示
    之刑，以資懲儆。
五、沒收部分：
  (一)查，前揭被告乙○○所使用之門號0000000000號
    行動電話一支及ＳＩＭ卡一張，均為被告乙○○所有，業據
    被告乙○○於本院審理中供承在卷，且目前市面上電信公司
    之門號ＳＩＭ卡所有權均於將ＳＩＭ卡交予客戶使用時即移
    轉歸屬客戶所有，有司法院九十七年五月六日院臺廳刑一字
    第○九七○○○九七六○號函一份在卷可稽。是上揭行動電
    話一支（含ＳＩＭ卡一張），既係被告乙○○所有供本案犯
    罪所用之物，業如前述，則上揭行動電話一支（含ＳＩＭ卡
    一張），雖未扣案，惟既查無積極證據足認確已滅失，仍均
    應依毒品危害防制條例第十九條第一項規定，予以宣告沒收
    ，如一部或全部不能沒收時，追徵其價額或以其財產抵償之
    。
  (二)又按毒品危害防制條例第十九條第一項規定，犯販賣毒品罪
    者，其犯罪所得之財物均沒收之，係採義務沒收主義。故販
    賣毒品所得之對價，不問其中成本若干，利潤多少，均應全
    部諭知沒收，貫徹政府查禁煙毒之決心，以符立法本旨（最
    高法院九十一年度臺上字第二四一九號判決意旨參照）。查
    ，本件被告如犯罪事實欄所示之販賣第二級毒品甲基安非他
    命所得之現金一千元，既未扣案，自應依毒品危害防制條例
    第十九條第一項規定，併予宣告沒收，如全部或一部不能沒
    收時，以其財產抵償之。
據上論斷，應依刑事訴訟法第二百九十九條第一項前段，毒品危
害防制條例第四條第二項（修正前）、第十九條第一項，刑法第
十一條、第二條第一項前段、第四十七條第一項、第五十九條，
判決如主文。
本案經檢察官甲○○到庭執行職務。
中    華    民    國    98    年    12    月    15    日
              刑事第十八庭  審判長法  官  高文崇
                                  法  官  林世民
                                  法  官  張清洲
上正本證明與原本無異。
如不服本判決應於收受送達後十日內，向本院提出上訴書狀，其
未敘述上訴之理由者，並得於提起上訴後二十日內，向本院補提
理由書（須附繕本）。
                                  書記官  詹東益
中    華    民    國    98    年    12    月    15    日
附錄本案論罪科刑法條：
修正前毒品危害防制條例第4條第2項
製造、運輸、販賣第二級毒品者，處無期徒刑或7年以上有期徒
刑，得併科新臺幣7百萬元以下罰金。
毒品危害防制條例第19條：
犯第四條至第九條、第十二條、第十三條或第十四條第一項、第
二項之罪者，其供犯罪所用或因犯罪所得之財物，均沒收之，如
全部或一部不能沒收時，追徵其價額或以其財產抵償之。


司法院資訊處製作；財團法人民間司法改革基金會備份。
